【裁判字號】    94,易,301
【裁判日期】    950322
【裁判案由】    詐欺
【裁判全文】
臺灣雲林地方法院刑事判決               94年度易字第301號
公  訴  人  臺灣雲林地方法院檢察署檢察官
被      告  乙○○
上列被告因詐欺案件，經檢察官提起公訴（93年度偵字第4532號）
，本院判決如下：
    主  文
乙○○幫助連續意圖為自己不法之所有，以詐術使人將本人之物
交付，處有期徒刑捌月。
    犯罪事實
一、乙○○明知提供金融機構帳戶、提款卡予他人使用，有供作
    他人財產犯罪用途之可能，且客觀上亦可預見借用他人金融
    帳戶者，常與財產犯罪所需有密切之關聯。乙○○竟仍基於
    幫助他人犯罪之未必故意，於93年10月21日，先後前往中國
    信託商業銀行斗六分行，以其所有之帳號000000000000號帳
    戶申辦晶片卡及密碼，及至玉山商業銀行斗六分行，開立帳
    號0000000000000 號帳戶。並於同年10月21日起至10月23日
    間某時，將上開中國信託商業銀行、玉山商業銀行之存摺、
    提款卡、密碼等資料提供予不詳詐騙集團行騙使用。嗣該詐
    騙集團成員在收受前開存摺、提款卡及密碼後，即基於意圖
    為自己不法所有之概括犯意，於同年10月23日下午2 時許，
    假冒吳宗陽名義撥打電話告知吳宗陽之父甲○○，訛稱：「
    吳宗陽替人作保，欠債十八萬元，被打得很嚴重」等語，以
    此詐術使甲○○誤信為真，因而陷於錯誤，旋於同日下午2
    時13分、3 時12分許，分別匯款59,000元、31,000元至前揭
    中國信託商業銀行帳戶。該詐騙集團成員復於同年10月26日
    下午2 時40分許，以相同之手法，假冒楊淑芬名義撥打電話
    告知林黃月英，訛稱：「楊淑芬欠款十二萬元，現於歹徒手
    中，不還即要剁斷楊淑芬手指頭」等語，以此詐術使林黃月
    英誤信為真，因而陷於錯誤，旋於同日下午3 時10分許，以
    存摺存款無摺存入方式存（起訴書誤載為以匯款方式，業經
    公訴人當庭更正）30,000元至前揭玉山商業銀行帳戶。嗣後
    甲○○、林黃月英發現受騙後，始報警循線查悉上情。
二、案經雲林縣警察局斗六分局報請臺灣雲林地方法院檢察署檢
    察官偵查起訴。
    理  由
壹、證據能力部分
    按被告以外之人於審判外之言詞或書面陳述，除法律有規定
    者外，不得作為證據，又被告以外之人於審判外之陳述，經
    當事人於審判程序同意作為證據，法院審酌該言詞陳述或書
    面陳述作成時之情況，認為適當者，亦得為證據，刑事訴訟
    法第159 條第1 項、第159 條之5 第1 項分別定有明文。本
    件證人陳秋露、陳怡慧、蔡貴任於警詢中之供證、被害人甲
    ○○、林黃月英於警詢中之指訴，雖均屬審判外之言詞陳述
    ，然經公訴人及被告明示同意作為證據使用，本院審酌上開
    言詞陳述係於司法警察前所作成，依作成時之情況，不至於
    有違法取供之情事，揆諸上開法律規定，自得作為證據使用
    。
貳、實體部分
一、被告乙○○對於上開中國信託商業銀行斗六分行及玉山商業
    銀行斗六分行帳戶為其所有乙節固坦承不諱，惟矢口否認有
    何幫助詐欺之犯行，辯稱：伊沒有販賣存摺、提款卡，存摺
    、現金卡、信用卡及提款卡等物是陳秋露、陳怡慧至伊虎尾
    住所偷走的。另還有3 個男生將伊押到嘉義毆打，逼問密碼
    ，說要去領錢，伊有在斗南火車站前的派出所報案云云。經
    查：
（一）被害人甲○○及林黃月英於前揭時、地，遭詐騙集團以上
    開手法詐欺，而分別匯款至被告上開中國信託商業銀行斗六
    分行及玉山商業銀行斗六分行帳戶等事實，業據被害人甲○
    ○於警詢中證述：93年10月23日14時許，我接到一通假冒我
    兒子的電話，說他替人作保，對方欠債18萬元，要我兒子代
    償還，我兒子吳宗陽並在電話那端哭泣說被打得很嚴重，我
    不疑有他，依其指示至銀行匯款，分別於同日14時13分及15
    時12分左右，匯出5 萬9 千元及3 萬1 千元，2 筆共計9 萬
    元，均匯至對方所提供之中國信託商業銀行斗六分行帳號00
    00000000000000號帳戶。後來我打電話回三重住處要問我女
    兒電話時，我兒子接電話，並表示沒事，始知遭詐騙等語（
    見警卷第6 頁）。及被害人林黃月英於警詢中證述：我於93
    年10月26日14時40分許，接獲一個自稱是我姪女的歹徒，打
    我家裡電話向我稱：「奶奶我被抓走」後，即由一個男生歹
    徒將電話接去聽，說我姪女在他手裡，欠他12萬元，我說我
    沒12萬，他說沒12萬不然3 萬也好，否則要剁斷我姪女手指
    頭，那個女生歹徒一直叫奶奶來救我，我一時緊張，未經查
    證，於同日15時10分就依歹徒指示，匯款3 萬元到玉山銀行
    斗六分行帳號0000000000000 號乙○○名下帳戶。我姪女叫
    楊淑芬，她沒有欠別人12萬元等語明確（見偵卷第57頁至第
    59頁）。並有中國信託客戶交易明細表2 張（見警卷第12頁
    ）、玉山商業銀行帳戶交易往來明細（見偵卷第47頁）、玉
    山商業銀行存摺存款無摺存入存款憑條影本1 張（見偵卷第
    60頁）附卷可稽。
（二）被告所有之上開中國信託商業銀行斗六分行帳戶並無存摺
    印鑑掛失記錄，93年10月21日因系爭帳號開戶晶片卡之需重
    新發給密碼，93年10月23日因遭詐騙通報予以停用及上開玉
    山商業銀行斗六分行帳戶係被告於93年10月21日所申辦等情
    ，有中國信託商業銀行93年12月31日中信銀作業第00000000
    0093號函、中國信託商業銀行帳戶資料1 份、玉山商業銀行
    帳戶之開戶基本資料（見偵卷第11頁、第12頁至第26頁、第
    42頁至第46頁）在卷可證。衡諸常情，帳戶存簿、提款卡及
    密碼等資料，係一般人日常生活中極為重要及私密之物，一
    般人均會妥為保管，非他人輕易可取得及知悉。而依上情觀
    之，被告於93年10月21日領得上開中國信託商業銀行斗六分
    行帳戶晶片卡之新密碼及開立玉山商業銀行斗六分行帳戶後
    ，旋於同年10月23日及10月26日該2 帳戶即遭他人用以詐騙
    被害人甲○○及林黃月英，且上開帳戶又無存摺印鑑掛失記
    錄，倘若上開存簿、提款卡、密碼等資料非由被告自行提供
    交予他人使用，實難想見他人要如何於被告甫取得上開資料
    隔2 日後，即持之用以行詐欺犯行？再者，被告若非係為提
    供帳戶給予他人使用，其何需於同年10月21日取得中國信託
    商業銀行斗六分行之晶片卡新密碼，已有帳戶可用之情形下
    ，馬上於同日另行開立玉山商業銀行斗六分行帳戶，而如此
    密集的取得銀行帳戶？
（三）參以本件93年10月23日、10月26日被害人甲○○及林黃月
    英於受詐騙匯款入上開帳戶後，該匯款金額均於匯款當日即
    遭詐騙集團成員以金融卡提領一空等事實，有中國信託商業
    銀行帳戶對帳單、玉山商業銀行綜存戶交易資料查詢單（見
    偵卷第20頁、第44頁）在卷可考。顯見詐騙集團成員必定知
    悉上開帳戶之提款卡密碼，始有可能於被害人匯款後即以金
    融卡將前揭金額提領一空。然提款卡密碼至為私密，若非經
    由被告告知，該詐騙集團成員如何得知？且本件並非被告之
    單一帳戶供人使用，係2 個帳戶於被告剛取得新的密碼數日
    後即遭詐騙集團所用，豈有如此巧合之事。此益徵該等資料
    確係被告提供予詐騙集團，藉以為受騙者匯款之用。
（四）被告雖執前詞為辯，然被告於警詢時先稱其所有之中國信
    託商業銀行帳戶存簿及皮包係於雲林縣斗南鎮○○街31巷5
    號4 樓住處走廊遺失，復稱上開物品係證人陳秋露、陳怡慧
    等人配合錢莊的人，至其雲林縣虎尾鎮○○路○ 段360 巷11
    號5 樓租屋處取走云云，於檢察官偵訊時則又稱：中國信託
    商業銀行帳戶存簿何時遺失已經忘了，其習慣用1014及0928
    這2 個密碼，可能是住朋友家時被偷的云云，其前後說詞反
    覆不一，可信度本已甚為薄弱。加以經本院依被告所聲請調
    閱其所稱遭強盜案件之相關警詢筆錄及報案紀錄觀之，被告
    所稱其遭強盜之事發生時間應係93年11月13日，被告並於同
    年11月14日報案乙節，業據證人陳秋露、陳怡慧及蔡貴任於
    該強盜案件警詢時證述：乙○○於93年11月14日向斗南分局
    斗南派出所報案指稱我們夥同三名不詳姓名男子對乙○○強
    盜未遂，這些不是事實。93年11月13日18時許，我們3人 在
    虎尾鎮○○里○○路帝君廟裡面的樹下聊天，並不知道乙○
    ○被3 名地下錢莊男子帶上車。我們有到乙○○租屋處拿乙
    ○○的金融卡、信用卡、現金卡，但這是乙○○於93年11月
    13日18時30分打電話給我們，叫我們去拿筆記本，筆記本裡
    有金融卡、信用卡、現金卡等語明確（見本院卷第55頁至第
    62頁）。並有雲林縣警察局受理各類案件紀錄表影本、雲林
    縣警察局斗南分局受理刑事案件報案三聯單各1 份附卷足憑
    （見本院卷第50頁至第51頁）。然本案被告提供詐騙集團使
    用之上開帳戶，早於同年10月23日及10月26日即遭詐騙集團
    用以行詐欺犯行，顯與被告辯稱其金融卡等物遭人強盜之時
    點及情節無涉，應屬二事。足認被告上開所辯，顯係卸責之
    詞，不足採信。
（五）綜上所述，被告提供上開帳戶供詐騙集團詐欺被害人之幫
      助詐欺犯行，已臻明確，足堪認定。
二、論罪科刑的理由：
（一）查被告乙○○提供其上開中國信託商業銀行斗六分行、玉
    山商業銀行斗六分行帳戶之存摺、提款卡及密碼予詐騙集團
    ，向被害人甲○○、林黃月英詐取財物，顯係基於幫助之犯
    意，參與詐欺取財構成要件以外之行為，為幫助犯。核被告
    乙○○所為，係犯刑法第339 條第1 項之詐欺取財罪之幫助
    犯。
（二）又被告於93年10月21日起至10月23日間某時，將上開存摺
    、提款卡及密碼交予詐騙集團，雖詐騙集團成員基於為自己
    不法意圖之概括犯意，連續向被害人甲○○、林黃月英詐取
    財物多次，惟被告提供帳戶所為之幫助行為僅為1 次，應僅
    論以一罪。
（三）被告幫助詐騙集團詐欺取財，應依刑法第30條第2 項之規
    定論以幫助犯，並依法減輕其刑。
（四）爰審酌被告係提供帳戶供詐騙集團從事詐欺行為，助長犯
    罪，並破壞金融信用之正確性，且增加犯罪查緝之困難，其
    惡性非輕，並於犯行後不知悛悔，一再飾詞狡辯，企圖脫免
    刑責，犯罪後態度不佳，及公訴人具體求處有期徒刑8 月，
    本院認尚稱允當等一切情狀，量處如主文所示之刑，以資儆
    懲。
三、適用之法律：
  (一)刑事訴訟法第452 條、第299 條第1 項前段。
  (二)刑法第339 條第1 項、第30條第2 項，罰金罰鍰提高標準條
    例第1 條前段。
本案經檢察官賴政安到庭執行職務。
中    華    民    國    95    年    3     月    22    日
            刑事第六庭    審判長法  官  趙家光
                                法  官  林俊良
                                法  官  蔡世芳
以上正本證明與原本無異。
如不服本判決，應於判決送達後10日內，向本院提出上訴狀。（
須附繕本）
                                書記官  葉  政
中    華    民    國    95    年    3     月    22    日
附錄本案論罪科刑法條：
中華民國刑法第339條第1項
 (普通詐欺罪)
意圖為自己或第 3 人不法之所有，以詐術使人將本人或第 3 人
之物交付者，處五年以下有期徒刑、拘役或科或併科1000元以下
罰金。


司法院資訊處製作；財團法人民間司法改革基金會備份。
